臺灣臺北地方法院小額民事判決
                                   111年度店小字第435號 
原      告  上海商業儲蓄銀行股份有限公司


法定代理人  林志宏  
訴訟代理人  朱濬哲  

被      告  蕭月琴  
訴訟代理人  陳志明  
上列當事人間返還信用卡消費款事件，本院於民國111年4月28日
言詞辯論終結，判決如下：
    主　  　文
被告應給付原告新臺幣伍萬元，及自民國一百一十年六月十日起
至清償日止，按年息百分之五點四六計算之利息。
訴訟費用新臺幣壹仟元由被告負擔。
本判決得假執行；但被告如以新臺幣伍萬元為原告預供擔保後，
得免為假執行。
    事實及理由
一、原告起訴主張：被告於民國108年10月間向原告申請信用卡
    使用（卡號：0000000000000000），未定期清償消費款，依
    約定全部債務視為到期，迄今尚積欠本金新臺幣（下同）50
    ,000元。上開債權迭經催討無效，爰依消費借貸契約關係，
    為此提起本件訴訟，並聲明：被告應給付原告50,000元，及
    自110年6月10日起至清償日止，按年息百分之5.46計算之利
    息。
二、被告答辯稱：伊於110年5月2日在臺北市○○區○○路0段0號世
    貿一館家具展參觀時，受訴外人奇亭企業有限公司（下稱奇
    亭公司）誘導推銷而倉促簽下588,000元之商品訂購單並支
    付定金188,000元（下稱系爭交易），原告請求之50,000元
    （下稱系爭爭議款）即係伊使用系爭信用卡支付前揭定金一
    部。系爭交易屬訪問交易，伊亦於同年月5日即通知訴外人
    奇亭公司及原告解除契約而無須支付系爭爭議款，原告亦應
    於伊通知後暫停付款，原告卻未依兩造間信用卡契約予以協
    助，反稱無法判斷系爭交易是否屬訪問交易，若需暫停付款
    需繳付處理費用美金500元提請仲裁，其程序有違消費者保
    護法有關訪問交易之規定，且所收取之程序費用相較於國人
    平均刷卡消費金額、我國訴訟裁判費顯不相當，該約定屬顯
    失公平而無效等語，資為抗辯，並聲明：原告之訴駁回。
三、本院之判斷：
  ㈠經查，被告前於108年10月間向原告申請系爭信用卡使用，依
    約被告得於特約商店記帳消費，但應於各記帳消費所約定之
    各期繳款截止日前全部清償，如未依約清償時，除喪失期限
    利益外，並應就剩餘應付款項按所適用之循環信用利率計算
    利息；被告於110年5月2日持系爭信用卡支付與訴外人奇亭
    公司間系爭交易部分定金50,000元，為系爭爭議款等節，有
    信用卡申請書、信用卡約定條款、消費明細表、信用卡消費
    明細對帳單、信用卡帳務查詢、單月帳單、系爭交易訂購單
    、信用卡簽單附卷可稽【本院110年度司促字第21664號卷（
    下稱司促卷）第9頁至第15頁】，堪信為真。
  ㈡按持卡人依其與發卡機構所訂立之信用卡契約，取得使用信
    用卡向特約商店簽帳消費之資格，並對發卡機構承諾償付帳
    款，而發卡機構則負有代持卡人結帳，清償簽帳款項之義務
    ，此種持卡人委託發卡機構付款之約定，具有委任契約之性
    質（最高法院89年度台上字第1628號判決意旨參照）。查：
　⒈系爭信用卡契約第6條第1項約定：「貴行應以善良管理人之
    注意，確保持卡人於貴行自行或由各收單機構提供之特約商
    店，使用信用卡而取得商品、勞務、其他利益或預借現金，
    並依與持卡人約定之指示方式為持卡人處理使用信用卡交易
    款項之清償事宜。」、第11條約定：「持卡人如與特約商店
    就有關商品或服務之品質、數量、金額，或與委託辦理預借
    現金機構就取得金錢之金額有所爭議時，應向特約商店或委
    託辦理預借現金機構尋求解決，不得以此作為向貴行拒繳應
    付帳款之抗辯；持卡人使用信用卡時，如符合各信用卡組織
    作業規定之下列特殊情形：如預訂商品未獲特約商店移轉商
    品或其數量不符、預訂服務未獲提供…應先向特約商店或辦
    理預借現金機構尋求解決。如無法解決時，應於繳款截止日
    前，檢具貴行要求之相關證明文件，請求貴行就該筆交易以
    第13條帳款疑義處理程序辦理，不受前項約定之限制；持卡
    人使用信用卡進行郵購買賣或訪問買賣後，依消費者保護法
    第19條規定向特約商店解除契約者，準用前項之約定。」、
    第13條約定：「持卡人於當期繳款截止日前，如對帳單所載
    之交易明細有疑義，得檢具理由及貴行要求之證明文件……通
    知貴行協助處理…；如持卡人主張暫停支付時，於其同意依
    各信用卡國際組織作業規定繳付帳款疑義處理費用後，得請
    貴行向收單機構或辦理預借現金機構進行扣款、信用卡國際
    組織仲裁等主張，並得就該筆交易對貴行提出暫停付款之要
    求；因發生疑義而暫停付款之帳款，如持卡人不同意繳付前
    項帳款疑義處理費用或經貴行證明無誤或因非可歸責於貴行
    之事由而不得扣款時，持卡人於受貴行通知後應立即繳付之
    ，並自原繳款期限之次日起，以持卡人當期所適用循環信用
    利率計付利息予貴行。」。上開約定可徵被告持原告發給之
    信用卡進行簽帳消費，屬基於信用卡契約對原告之付款指示
    ，原告將款項支付與收單機構或特約商店，乃其為被告處理
    委任事務所支出之必要費用，得依兩造間信用卡契約請求被
    告償還，被告除未取得商品或服務、商品數量不符、郵購交
    易或訪問交易經向特約商店解除契約等經約定之特殊情形外
    ，不得以其與特約商店間消費糾紛拒絕對原告付款，且就所
    列特殊情形，亦需依約定方式提出爭議而完成扣款，始得不
    負支付義務。
　⒉被告固抗辯前揭第11條有關暫停支付、第13條有關帳款疑義
    處理程序，限制其依消費者保護法第19條享有之解除契約及
    退費權利，並需繳付與爭議費用、我國裁判費顯不相當之美
    金500元提出仲裁始得暫停付款，排除其他公正裁決管道，
    有行政命令牴觸法律、違反平等互惠或以條款致契約目的難
    以達成，而有對其顯失公平之情形，相關規定應屬無效云云
    。惟按：
　⑴定型化契約中之條款違反誠信原則，對消費者顯失公平者，
    無效。消費者保護法第12條第1項定有明文。又定型化契約
    條款有當事人間之給付與對待給付顯不相當、消費者應負擔
    非其所能控制之危險、消費者違約時應負擔顯不相當之賠償
    責任、其他顯有不利於消費者之情形者，為違反平等互惠原
    則，與契約之主要權利或義務因定型化契約條款之限制，致
    契約之目的難以達成，均推定該定型化契約條款顯失公平。
    此觀同條第2項及同法施行細則第14條規定自明。而若契約
    條款約定並無前述顯失公平之情形，自不得以其為預先擬定
    之契約條款而指為無效。
　⑵查，系爭信用卡契約各條款為原告預先擬定，屬定型化契約
    條款無疑。惟信用卡之本質屬支付工具，雖由發卡機構為持
    卡人先行墊付消費款項，但成立消費契約之雙方為持卡人與
    特約商店，持卡人於發生消費爭議時，基於債之相對性，本
    應向消費契約相對人即特約商店主張其依契約所應負擔之義
    務，要無僅因使用發卡機構發行之信用卡，即將特約商店所
    應負擔之義務轉由發卡機構承擔之理。而系爭信用卡契約第
    11條第1項約定即明示此旨，又於第2項、第3項約定，允許
    被告在持卡消費後有未獲特約商店提供商品或服務、商品數
    量不符、進行郵購交易或訪問交易後依法解除契約之情形，
    得比照第13條帳款疑義處理程序（通常係適用於盜刷等非經
    持卡人同意之交易）約定，檢附資料請求原告協助按各信用
    卡國際組織作業規定，向收單機構或特約商店主張扣款，實
    際上增加被告在上開特殊情形得主張之權利，亦不影響被告
    在該等情形下得向作為交易相對人之特約商店行使之權利，
    自難信有顯失公平或使信用卡契約目的難以達成之情形。被
    告抗辯前開約定限制其解除契約及退費權利，係混淆其與訴
    外人奇亭公司間系爭交易及系爭信用卡契約之法律關係，尚
    有誤會。
　⑶又持卡人以信用卡簽帳消費，發卡機構與收單機構未必同一
    ，彼等間資訊流、金流係按機構間各別約定、信用卡國際組
    織作業規定等自律規範處理，且VISA亦於其產品服務規範明
    定爭議原因、解決程序、程序費用，有其規範節本、網路查
    詢資料存卷可佐，屬作為發卡機構之原告所需遵循而非得由
    其片面決定，原告因此於系爭信用卡契約約定倘被告請求扣
    款及暫停支付爭議款項，應遵照前開作業規定之程序及方式
    （包含若進行仲裁程序需先支付美金500元之程序費用），
    自無不當，且未因此排除或限制被告其他實體或程序權利，
    被告抗辯前揭約定排除其他公正裁決管道、仲裁費用過高顯
    失公平等，均不可採。
　⒊系爭信用卡契約第11條有關暫停支付、第13條有關帳款疑義
    處理程序並無違反消費者保護法而無效之情形，業據說明如
    上，而原告於被告系爭交易消費當日即110年5月2日已為被
    告墊付系爭爭議款，且於被告主張系爭交易為訪問交易並已
    解除系爭交易契約後，有協助被告就系爭爭議款提出爭議、
    仲裁前程序主張扣款，惟收單機構及財團法人聯合信用卡處
    理中心均表示無法認定被告符合VISA產品服務規範得主張扣
    款之規定，有原告提出相關處理資料在卷可查，難信原告未
    依善良管理人注意且為有利於被告之處理。而被告並不願意
    墊付美金500元以進行後續之仲裁程序，有卷附相關函文可
    佐，此顯非可歸責於原告之事由而無法將系爭爭議款予以扣
    款，依系爭信用卡契約第13條第3項約定，被告自應於接獲
    原告通知後立即繳付。原告請求被告如數繳付，並僅請求自
    原繳款期限即110年5月5日後之同年6月10日起，按被告適用
    之循環信用利率百分之5.46計算之利息，當為有據。
　⒋至被告抗辯系爭交易為訪問交易，其得以單方意思表示解除
    買賣契約、退還全數定金等節，無論是否屬實，均屬其與奇
    亭公司間法律關係，奇亭公司是否負有退還訂金之義務，乃
    與原告無涉，依債之相對性、系爭信用卡契約約定及前述說
    明，被告實不得據此拒絕支付原告系爭爭議款。　
　㈢從而，原告依消費借貸契約之法律關係，請求被告給付如主
    文第一項所示之金額及利息，為有理由，應予准許。
四、本件事證已臻明確，兩造其餘之攻擊或防禦方法及提出之證
    據，經本院斟酌後，認為均不足以影響本判決之結果，爰不
    逐一論列，附此敘明。
五、本件係適用小額程序為被告敗訴之判決，依民事訴訟法第43
    6 條之20條規定應依職權宣告假執行；並依同法第392 條第
    2 項依職權為被告如預供擔保，得免為假執行之宣告。
六、訴訟費用負擔之依據：民事訴訟法第78條。本件訴訟費用額
    確定金額為裁判費1,000 元。
中　　華　　民　　國　　111 　年　　5 　　月　　27　　日
                  臺灣臺北地方法院新店簡易庭
                              法  官  石蕙慈
以上正本係照原本作成。
對於本件判決如有不服，應於收受送達後20日內向本院提出上訴
書狀，上訴於本院合議庭，並按他造當事人之人數附具繕本。當
事人之上訴，非以判決違背法令為理由不得為之，上訴狀應記載
上訴理由，表明下列各款事項：
㈠原判決所違背之法令及其具體內容。
㈡依訴訟資料可認為原判決有違背法令之具體事實。如委任律師
    提起上訴者，應一併繳納上訴審裁判費。
中　　華　　民　　國　　111 　年　　5 　　月　　27　　日
                              書記官  徐子芹